---
title: "Studio del genere Action e di alcune sue varianti"
author: "Bertoli Giovanni - 158659 - 27 settembre 2023"
subtitle: Esame di Fondamenti di Scienza dei Dati
output:
  ioslides_presentation:
    css: ./style.css
    incremental: yes
    editor_options:
      chunk_output_type: inline
  beamer_presentation:
    incremental: yes
---

```{css, echo=FALSE}
slides > slide {
overflow-y: auto !important;
}
```
```{r setup, include=FALSE}
knitr::opts_chunk$set(warning = FALSE, message = FALSE)


library(readr)
library(dplyr)
library(tidyr)
library(ggplot2)
library(tidyverse)
library(gridExtra)
library(data.table)
library(stringr)
library(maps)
library(RColorBrewer)


VGList <- read.csv(file="C:/Users/Giovanni/Desktop/Giovanni/Università/DataScience2023/Videogames_List2.csv")
VGList <- subset(VGList, select = -X)
MyGames <- read.csv(file = "C:/Users/Giovanni/Desktop/Giovanni/Università/DataScience2023/MyGames.csv")
MyGames <- subset(MyGames, select = -X)
```




# Introduzione


##
Come maggior parte di noi ragazzi, anche io sono fan della tecnologia e dei videogiochi; pertanto ho voluto creare questo progetto per fare una analisi sui miei generi preferiti cercando di estrapolare informazioni con lo scopo di ottenere una visione generale su di essi.


>- Quali sono i generi da me più giocati
>- Le maggiori case di sviluppo
>- Confronto critica - giocatori
>- Analisi sull'andamento di pubblicazione
>- Analisi delle piattaforme
>- Conclusioni



# Dataset

##
Per fare ciò mi sono servito di un dataset ottenuto su Kaggle:

>- Dati sulla critica dei videogames del portale MeatCritic: 
[VGList](https://www.kaggle.com/datasets/brunovr/metacritic-videogames-data)

Esso contiene dati di circa 18.000 giochi: uscita, sviluppatori, generi, voti di critica e giocatori; in più ho usato il dataset dei miei mideogiochi creato da me che poi ho unito a VGList per ottenere in automatico i generi dei giochi.
Il dataset è stato opportunatamente sistemato, per eliminare dati superflui che non servivano alla mia analisi, o per addattare il formato dei valori di alcune variabili. In particolare:

>- La data: ho mantenuto solo l'anno di pubblicazione del videogioco
>- Generi e sviluppatori: li ho separati in più colonne per avere una visione più ampia su di essi





# Quali generi analizzo?

##

Ho deciso di ricavare dalla lista dei videogiochi da me giocati i 3 generi di videogames da me più apprezzati, basandomi sulla quantità di giochi:

```{r echo=FALSE}

generi_pr <- MyGames %>%
  select(genre_1, genre_2)

generi_pr <- generi_pr %>%
  pivot_longer(cols = starts_with("genre"), names_to = "Colonna", values_to = "Generi")

generi_pr <- generi_pr %>%
  group_by(Generi) %>%
  summarise(count = n()) %>%
  na.omit()

# elimino delle sottocategorie dei generi principali
generi_pr <- generi_pr[-c(5, 7, 12, 19, 21), ]

# creo il grafico a barre
gr_mygenres <- ggplot(generi_pr, aes(x = generi_pr$Generi, y = generi_pr$count, fill = generi_pr$Generi)) +
  geom_bar(stat = "identity") +
  theme(axis.text.x = element_text(angle = 45, hjust = 1),
        panel.background = element_rect(fill = "#FFEFD5"),
        panel.grid = element_blank()) +
  labs(x = "Generi", y = "Numero di titoli") +
  guides(fill = FALSE)  # Nascondi la legenda

print(gr_mygenres)

```

>- *Actio*n: 10 titoli
>- *Action-Adventure*: 6 titoli
>- *Action-RPG*: 5 titoli


#  Le maggiori case di sviluppo

##

Quali sono le case di sviluppo che hanno pubblicato più giochi del genere Action, Action-Adventure e Action-RPG??

```{r echo=FALSE}

selezione_svil <- VGList %>%
  select(Sviluppatore_1, Sviluppatore_2, genre_1, genre_2, genre_3, genre_4)

selezione_svil <- selezione_svil %>%
  pivot_longer(cols = starts_with("Sviluppatore"), names_to = "Colonna_1", values_to = "Sviluppatore") %>%
  pivot_longer(cols = starts_with("genre"), names_to = "Colonna_2", values_to = "Tipologia")

cont_svil <- selezione_svil %>%
  group_by(Sviluppatore, Tipologia) %>%
  summarise(Conteggio = n(), .groups = "drop")

cont_svil <- cont_svil %>%
  pivot_wider(names_from = Tipologia, values_from = Conteggio, values_fill = 0)

Act_Cont <- cont_svil %>%
  select(Sviluppatore, Action) %>%
  na.omit()

ActRPG_Cont <- cont_svil %>%
  select(Sviluppatore, `Action RPG`) %>%
  na.omit()

ActADV_Cont <- cont_svil %>%
  select(Sviluppatore, `Action Adventure`) %>%
  na.omit()


gr_Act_Cont <- ggplot(data = subset(Act_Cont, Action > 59),
                   aes(x = Sviluppatore, y = Action, fill = "Action" )) +
  geom_bar(stat = "identity") +
  labs(x = "Sviluppatori Action", y = "Pubblicazioni") +
  theme(axis.text.x = element_text(angle = 45, hjust = 1),
        panel.background = element_rect(fill = "#FFEFD5"),
        panel.grid = element_blank()) +
  scale_fill_manual(values = "#FF6633") +
  guides(fill = FALSE)  # Nascondi la legenda

gr_ActRPG_Cont <- ggplot(data = subset(ActRPG_Cont, `Action RPG` > 17),
                   aes(x = Sviluppatore, y = `Action RPG`, fill = "Action RPG")) +
  geom_bar(stat = "identity") +
  labs(x = "Sviluppatori Action-RPG", y = "") +
  theme(axis.text.x = element_text(angle = 45, hjust = 1),
        panel.background = element_rect(fill = "#FFEFD5"),
        panel.grid = element_blank()) +
  scale_fill_manual(values = "#CCCC33") +
  guides(fill = FALSE)  # Nascondi la legenda

gr_ActADV_Cont <- ggplot(data = subset(ActADV_Cont, `Action Adventure` > 34),
                   aes(x = Sviluppatore, y = `Action Adventure`, fill = "Action Adventure")) +
  geom_bar(stat = "identity") +
  labs(x = "Sviluppatori Action-Adventure", y = "") +
  theme(axis.text.x = element_text(angle = 45, hjust = 1),
        panel.background = element_rect(fill = "#FFEFD5"),
        panel.grid = element_blank()) +
  scale_fill_manual(values = "#CC9933") +
  guides(fill = FALSE)  # Nascondi la legenda

grid.arrange(gr_Act_Cont, gr_ActRPG_Cont, gr_ActADV_Cont, ncol = 3, widths = c(5, 5, 5))

```

>- Maggiori produttori di *Action*: Ubisoft,  ElectronicArts (EA), Omegaforce
>- Maggiori produttori di *Action-RPG*: BioWare, Capcom, SquareEnix
>- Maggiori produttori di *Action-Adventure*: Ubisoft, Capcom, Traveller's Tales



# Confronto Critica - Giocatori

## Genere Action

Come sono valutate le case di produzione dalla critica e dai giocatori?

```{r echo=FALSE}

selezione_val_svil <- VGList %>%
  select(Sviluppatore_1, Sviluppatore_2, genre_1, genre_2, genre_3, genre_4, PuntMetacritic, PuntGiocatore)

# Converto i valori "tbd" in NA nella colonna PuntGiocatore
selezione_val_svil$PuntGiocatore[selezione_val_svil$PuntGiocatore == "tbd"] <- NA
selezione_val_svil$PuntGiocatore <- as.numeric(selezione_val_svil$PuntGiocatore)

# Considero solo il genere Action
filtered_data_Action <- selezione_val_svil %>%
  filter(genre_1 == "Action" | genre_2 == "Action" | genre_3 == "Action" | genre_4 == "Action")

# Posso levare i generi
selected_data_Action <- filtered_data_Action %>%
  select(Sviluppatore_1, Sviluppatore_2, PuntMetacritic, PuntGiocatore)

# Creo una colonna che raccoglie Svil1 d 2 
selected_data_Action <- selected_data_Action %>%
  mutate(Sviluppatore = ifelse(!is.na(Sviluppatore_1), Sviluppatore_1, Sviluppatore_2)) %>%
  select(-Sviluppatore_1, -Sviluppatore_2)

# porto tutti i valori ad avere 2 unità
selected_data_Action$PuntGiocatore <- selected_data_Action$PuntGiocatore * 10

#Prendo solo gli sviluppatori individuati nel punto precedente
sviluppatori_desiderati_AC <- c("Ubisoft", "ElectronicArts", "OmegaForce", "Capcom", "Namco", "Nintendo", "TelltaleGames", "Rebellion")
selected_data_Action <- selected_data_Action[selected_data_Action$Sviluppatore %in% sviluppatori_desiderati_AC, ]

selected_data_Action <- selected_data_Action %>%
  pivot_longer(cols = c(PuntGiocatore, PuntMetacritic), names_to = "Voti", values_to = "Valore")

gr_Act_Val <- ggplot(selected_data_Action, aes(x = Sviluppatore, y = Valore, fill = Voti)) +
  geom_boxplot() +
  labs(x = "Nome",
       y = "Valore") +
  theme(axis.text.x = element_text(angle = 45, hjust = 1))

print(gr_Act_Val)
```

La critica è leggermente più genereosa nelle valutazioni, fanno eccezione in particolare la OmegaForce e la Namco.

## Genere Action-RPG



```{r echo=FALSE}

# Considero solo il genere Action-RPG
filtered_data_ActionRPG <- selezione_val_svil %>%
  filter(genre_1 == "Action RPG" | genre_2 == "Action RPG" | genre_3 == "Action RPG" | genre_4 == "Action RPG")

# Posso levare i generi
selected_data_ActionRPG <- filtered_data_ActionRPG %>%
  select(Sviluppatore_1, Sviluppatore_2, PuntMetacritic, PuntGiocatore)

# Creo una colonna che raccoglie Svil1 d 2 
selected_data_ActionRPG <- selected_data_ActionRPG %>%
  mutate(Sviluppatore = ifelse(!is.na(Sviluppatore_1), Sviluppatore_1, Sviluppatore_2)) %>%
  select(-Sviluppatore_1, -Sviluppatore_2)

# porto tutti i valori ad avere 2 unità
selected_data_ActionRPG$PuntGiocatore <- selected_data_ActionRPG$PuntGiocatore * 10

#Prendo solo gli sviluppatori individuati nel punto precedente
sviluppatori_desiderati_ACRPG <- c("BioWare", "Capcom", "SquareEnix", "FromSoftware", "Falcom", "BandaiNamcoGames", "CDProjektRedStudio", "BlizzardEntertainment")
selected_data_ActionRPG <- selected_data_ActionRPG[selected_data_ActionRPG$Sviluppatore %in% sviluppatori_desiderati_ACRPG, ]

selected_data_ActionRPG <- selected_data_ActionRPG %>%
  pivot_longer(cols = c(PuntGiocatore, PuntMetacritic), names_to = "Voti", values_to = "Valore")

gr_ActRPG_Val <- ggplot(selected_data_ActionRPG, aes(x = Sviluppatore, y = Valore, fill = Voti)) +
  geom_boxplot() +
  labs(labs(x = "Nome",
       y = "Valore")) +
  theme(axis.text.x = element_text(angle = 45, hjust = 1))

print(gr_ActRPG_Val)
```

In questo genere si ha una estremizzazione, in termini di giudizio, tra critica e giocatori. 

## Genere Action-Adventure



```{r echo=FALSE}

# Considero solo il genere Action-RPG
filtered_data_ActionAdv <- selezione_val_svil %>%
  filter(genre_1 == "Action Adventure" | genre_2 == "Action Adventure" | genre_3 == "Action Adventure" | genre_4 == "Action Adventure")

# Posso levare i generi
selected_data_ActionAdv <- filtered_data_ActionAdv %>%
  select(Sviluppatore_1, Sviluppatore_2, PuntMetacritic, PuntGiocatore)

# Creo una colonna che raccoglie Svil1 d 2 
selected_data_ActionAdv <- selected_data_ActionAdv %>%
  mutate(Sviluppatore = ifelse(!is.na(Sviluppatore_1), Sviluppatore_1, Sviluppatore_2)) %>%
  select(-Sviluppatore_1, -Sviluppatore_2)

# porto tutti i valori ad avere 2 unità
selected_data_ActionAdv$PuntGiocatore <- selected_data_ActionAdv$PuntGiocatore * 10

#Prendo solo gli sviluppatori individuati nel punto precedente
sviluppatori_desiderati_ACADV <- c("Ubisoft", "Capcom", "Traveller'sTales", "TTGames", "RockstarGames",  "ElectronicArts", "DONTNODEntertainment", "IoInteractive")
selected_data_ActionAdv <- selected_data_ActionAdv[selected_data_ActionAdv$Sviluppatore %in% sviluppatori_desiderati_ACADV, ]

selected_data_ActionAdv <- selected_data_ActionAdv %>%
  pivot_longer(cols = c(PuntGiocatore, PuntMetacritic), names_to = "Voti", values_to = "Valore")

gr_ActAdv_Val <- ggplot(selected_data_ActionAdv, aes(x = Sviluppatore, y = Valore, fill = Voti)) +
  geom_boxplot() +
  labs(labs(x = "Nome",
       y = "Valore")) +
  theme(axis.text.x = element_text(angle = 45, hjust = 1))

print(gr_ActAdv_Val)
```

Interessanti l'analisi dei casi DONTNODE - ElectronicArts e RockstarGames


# Analisi sull'andamento di pubblicazione 

## Action
Ci sono stati dei cambiamenti nella produzione di giochi?
In blu ho la quantità di giochi, in rosso il voto della critica e in verde i voti dei giocatori.

```{r echo=FALSE}

produzione <- VGList %>%
  select(Sviluppatore_1, Sviluppatore_2, AnnoPubblicazione, genre_1, genre_2, genre_3, genre_4, PuntGiocatore, PuntMetacritic)

produzione_ACT <- produzione%>%
  filter(genre_1 == "Action" | genre_2 == "Action" | genre_3 == "Action" | genre_4 == "Action")

produzione_ACT <- produzione_ACT %>%
  mutate(Sviluppatore = coalesce(Sviluppatore_1, Sviluppatore_2)) %>%
  select(-Sviluppatore_1, -Sviluppatore_2)

produzione_ACT$PuntGiocatore[produzione_ACT$PuntGiocatore == "tbd"] <- NA
produzione_ACT$PuntGiocatore <- as.numeric(produzione_ACT$PuntGiocatore)
produzione_ACT$PuntGiocatore <- produzione_ACT$PuntGiocatore * 10

count_produzione_ACT <- produzione_ACT %>%
  group_by(Sviluppatore, AnnoPubblicazione) %>%
  summarise(Numero_Giochi = n()) %>%
  na.omit()

critp_produzione_ACT <- produzione_ACT %>%
  group_by(Sviluppatore, AnnoPubblicazione) %>%
  summarise(Media_VotoPlayer = mean(PuntGiocatore, na.rm = TRUE)) %>%
  na.omit()

crit_produzione_ACT <- produzione_ACT %>%
  group_by(Sviluppatore, AnnoPubblicazione) %>%
  summarise(Media_VotoCrit = mean(PuntMetacritic, na.rm = TRUE)) %>%
  na.omit()

produzione_ACT <- left_join(count_produzione_ACT, critp_produzione_ACT)
produzione_ACT <- left_join(produzione_ACT, crit_produzione_ACT)

grafico_Ubisoft <- ggplot(subset(produzione_ACT, produzione_ACT$Sviluppatore == "Ubisoft")) +
  geom_line(aes(x = AnnoPubblicazione, y = Numero_Giochi, color = "Numero di Giochi"), size = 1) +
  geom_line(aes(x = AnnoPubblicazione, y = Media_VotoPlayer, color = "Media Voto Giocatori"), size = 1) +
  geom_point(aes(x = AnnoPubblicazione, y = Media_VotoPlayer), size = 1) +
  geom_line(aes(x = AnnoPubblicazione, y = Media_VotoCrit, color = "Media Voto Critica"), size = 1) +
  geom_point(aes(x = AnnoPubblicazione, y = Media_VotoCrit), size = 1) +
  labs(title = "Ubisoft",
    x = "",
    y = "Valore",
    color = "Legenda") +
  theme(axis.text.x = element_text(angle = 45, hjust = 1),legend.position = "none")

grafico_ElectronicArts <- ggplot(subset(produzione_ACT, produzione_ACT$Sviluppatore == "ElectronicArts")) +
  geom_line(aes(x = AnnoPubblicazione, y = Numero_Giochi, color = "Numero di Giochi"), size = 1) +
  geom_line(aes(x = AnnoPubblicazione, y = Media_VotoPlayer, color = "Media Voto Giocatori"), size = 1) +
  geom_point(aes(x = AnnoPubblicazione, y = Media_VotoPlayer), size = 1) +
  geom_line(aes(x = AnnoPubblicazione, y = Media_VotoCrit, color = "Media Voto Critica"), size = 1) +
  geom_point(aes(x = AnnoPubblicazione, y = Media_VotoCrit), size = 1) +
  labs(title = "ElectronicArts",
    x = "",
    y = "",
    color = "Legenda") +
  theme(axis.text.x = element_text(angle = 45, hjust = 1),legend.position = "none")

grafico_OmegaForce <- ggplot(subset(produzione_ACT, produzione_ACT$Sviluppatore == "OmegaForce")) +
  geom_line(aes(x = AnnoPubblicazione, y = Numero_Giochi, color = "Numero di Giochi"), size = 1) +
  geom_line(aes(x = AnnoPubblicazione, y = Media_VotoPlayer, color = "Media Voto Giocatori"), size = 1) +
  geom_point(aes(x = AnnoPubblicazione, y = Media_VotoPlayer), size = 1) +
  geom_line(aes(x = AnnoPubblicazione, y = Media_VotoCrit, color = "Media Voto Critica"), size = 1) +
  geom_point(aes(x = AnnoPubblicazione, y = Media_VotoCrit), size = 1) +
  labs(title = "OmegaForce",
    x = "Anno",
    y = "Valore",
    color = "Legenda") +
  theme(axis.text.x = element_text(angle = 45, hjust = 1),legend.position = "none")

grafico_Capcom <- ggplot(subset(produzione_ACT, produzione_ACT$Sviluppatore == "Capcom")) +
  geom_line(aes(x = AnnoPubblicazione, y = Numero_Giochi, color = "Numero di Giochi"), size = 1) +
  geom_line(aes(x = AnnoPubblicazione, y = Media_VotoPlayer, color = "Media Voto Giocatori"), size = 1) +
  geom_point(aes(x = AnnoPubblicazione, y = Media_VotoPlayer), size = 1) +
  geom_line(aes(x = AnnoPubblicazione, y = Media_VotoCrit, color = "Media Voto Critica"), size = 1) +
  geom_point(aes(x = AnnoPubblicazione, y = Media_VotoCrit), size = 1) +
  labs(title = "Capcom",
    x = "Anno",
    y = "",
    color = "Legenda") +
  theme(axis.text.x = element_text(angle = 45, hjust = 1),legend.position = "none")

grafico_NamCo <- ggplot(subset(produzione_ACT, produzione_ACT$Sviluppatore == "Namco")) +
  geom_line(aes(x = AnnoPubblicazione, y = Numero_Giochi, color = "Numero di Giochi"), size = 1) +
  geom_line(aes(x = AnnoPubblicazione, y = Media_VotoPlayer, color = "Media Voto Giocatori"), size = 1) +
  geom_point(aes(x = AnnoPubblicazione, y = Media_VotoPlayer), size = 1) +
  geom_line(aes(x = AnnoPubblicazione, y = Media_VotoCrit, color = "Media Voto Critica"), size = 1) +
  geom_point(aes(x = AnnoPubblicazione, y = Media_VotoCrit), size = 1) +
  labs(
    x = "Anno",
    y = "Valore",
    color = "Legenda") +
  theme(axis.text.x = element_text(angle = 45, hjust = 1),legend.position = "none")

grafico_Nintendo <- ggplot(subset(produzione_ACT, produzione_ACT$Sviluppatore == "Nintendo")) +
  geom_line(aes(x = AnnoPubblicazione, y = Numero_Giochi, color = "Numero di Giochi"), size = 1) +
  geom_line(aes(x = AnnoPubblicazione, y = Media_VotoPlayer, color = "Media Voto Giocatori"), size = 1) +
  geom_point(aes(x = AnnoPubblicazione, y = Media_VotoPlayer), size = 1) +
  geom_line(aes(x = AnnoPubblicazione, y = Media_VotoCrit, color = "Media Voto Critica"), size = 1) +
  geom_point(aes(x = AnnoPubblicazione, y = Media_VotoCrit), size = 1) +
  labs(
    x = "Anno",
    y = "Valore",
    color = "Legenda") +
  theme(axis.text.x = element_text(angle = 45, hjust = 1),legend.title = element_blank())

grafico_Telltale <- ggplot(subset(produzione_ACT, produzione_ACT$Sviluppatore == "TelltaleGames")) +
  geom_line(aes(x = AnnoPubblicazione, y = Numero_Giochi, color = "Numero di Giochi"), size = 1) +
  geom_line(aes(x = AnnoPubblicazione, y = Media_VotoPlayer, color = "Media Voto Giocatori"), size = 1) +
  geom_point(aes(x = AnnoPubblicazione, y = Media_VotoPlayer), size = 1) +
  geom_line(aes(x = AnnoPubblicazione, y = Media_VotoCrit, color = "Media Voto Critica"), size = 1) +
  geom_point(aes(x = AnnoPubblicazione, y = Media_VotoCrit), size = 1) +
  labs(
    x = "Anno",
    y = "Valore",
    color = "Legenda") +
  theme(axis.text.x = element_text(angle = 45, hjust = 1),legend.position = "none")

grafico_Rebellion <- ggplot(subset(produzione_ACT, produzione_ACT$Sviluppatore == "Rebellion")) +
  geom_line(aes(x = AnnoPubblicazione, y = Numero_Giochi, color = "Numero di Giochi"), size = 1) +
  geom_line(aes(x = AnnoPubblicazione, y = Media_VotoPlayer, color = "Media Voto Giocatori"), size = 1) +
  geom_point(aes(x = AnnoPubblicazione, y = Media_VotoPlayer), size = 1) +
  geom_line(aes(x = AnnoPubblicazione, y = Media_VotoCrit, color = "Media Voto Critica"), size = 1) +
  geom_point(aes(x = AnnoPubblicazione, y = Media_VotoCrit), size = 1) +
  labs(
    x = "Anno",
    y = "Valore",
    color = "Legenda") +
  theme(axis.text.x = element_text(angle = 45, hjust = 1),legend.position = "none")


grid.arrange(grafico_Ubisoft, grafico_ElectronicArts, grafico_OmegaForce, grafico_Capcom, ncol = 2)
#grid.arrange(grafico_Namco, grafico_Nintendo, grafico_Telltale, grafico_Rebelion, ncol = 2)
```


## Action-RPG
```{r echo=FALSE}

produzione_ACRPG <- produzione%>%
  filter(genre_1 == "Action RPG" | genre_2 == "Action RPG" | genre_3 == "Action RPG" | genre_4 == "Action RPG")

produzione_ACRPG <- produzione_ACRPG %>%
  mutate(Sviluppatore = coalesce(Sviluppatore_1, Sviluppatore_2)) %>%
  select(-Sviluppatore_1, -Sviluppatore_2)

produzione_ACRPG$PuntGiocatore[produzione_ACRPG$PuntGiocatore == "tbd"] <- NA
produzione_ACRPG$PuntGiocatore <- as.numeric(produzione_ACRPG$PuntGiocatore)
produzione_ACRPG$PuntGiocatore <- produzione_ACRPG$PuntGiocatore * 10

count_produzione_ACRPG <- produzione_ACRPG %>%
  group_by(Sviluppatore, AnnoPubblicazione) %>%
  summarise(Numero_Giochi = n()) %>%
  na.omit()

critp_produzione_ACRPG <- produzione_ACRPG %>%
  group_by(Sviluppatore, AnnoPubblicazione) %>%
  summarise(Media_VotoPlayer = mean(PuntGiocatore, na.rm = TRUE)) %>%
  na.omit()

crit_produzione_ACRPG <- produzione_ACRPG %>%
  group_by(Sviluppatore, AnnoPubblicazione) %>%
  summarise(Media_VotoCrit = mean(PuntMetacritic, na.rm = TRUE)) %>%
  na.omit()

produzione_ACRPG <- left_join(count_produzione_ACRPG, critp_produzione_ACRPG)
produzione_ACRPG <- left_join(produzione_ACRPG, crit_produzione_ACRPG)

grafico_BioWare <- ggplot(subset(produzione_ACRPG, produzione_ACRPG$Sviluppatore == "BioWare")) +
  geom_line(aes(x = AnnoPubblicazione, y = Numero_Giochi, color = "Numero di Giochi"), size = 1) +
  geom_line(aes(x = AnnoPubblicazione, y = Media_VotoPlayer, color = "Media Voto Giocatori"), size = 1) +
  geom_point(aes(x = AnnoPubblicazione, y = Media_VotoPlayer), size = 1) +
  geom_line(aes(x = AnnoPubblicazione, y = Media_VotoCrit, color = "Media Voto Critica"), size = 1) +
  geom_point(aes(x = AnnoPubblicazione, y = Media_VotoCrit), size = 1) +
  labs(title = "BioWare",
    x = "",
    y = "Valore",
    color = "Legenda") +
  theme(axis.text.x = element_text(angle = 45, hjust = 1),legend.position = "none")

grafico_Capcom <- ggplot(subset(produzione_ACRPG, produzione_ACRPG$Sviluppatore == "Capcom")) +
  geom_line(aes(x = AnnoPubblicazione, y = Numero_Giochi, color = "Numero di Giochi"), size = 1) +
  geom_line(aes(x = AnnoPubblicazione, y = Media_VotoPlayer, color = "Media Voto Giocatori"), size = 1) +
  geom_point(aes(x = AnnoPubblicazione, y = Media_VotoPlayer), size = 1) +
  geom_line(aes(x = AnnoPubblicazione, y = Media_VotoCrit, color = "Media Voto Critica"), size = 1) +
  geom_point(aes(x = AnnoPubblicazione, y = Media_VotoCrit), size = 1) +
  labs(title = "Capcom",
    x = "",
    y = "",
    color = "Legenda") +
  theme(axis.text.x = element_text(angle = 45, hjust = 1),legend.position = "none")

grafico_SquareEnix <- ggplot(subset(produzione_ACRPG, produzione_ACRPG$Sviluppatore == "SquareEnix")) +
  geom_line(aes(x = AnnoPubblicazione, y = Numero_Giochi, color = "Numero di Giochi"), size = 1) +
  geom_line(aes(x = AnnoPubblicazione, y = Media_VotoPlayer, color = "Media Voto Giocatori"), size = 1) +
  geom_point(aes(x = AnnoPubblicazione, y = Media_VotoPlayer), size = 1) +
  geom_line(aes(x = AnnoPubblicazione, y = Media_VotoCrit, color = "Media Voto Critica"), size = 1) +
  geom_point(aes(x = AnnoPubblicazione, y = Media_VotoCrit), size = 1) +
  labs(
    x = "Anno",
    y = "Valore",
    color = "Legenda") +
  theme(legend.title = element_blank())

grafico_FromSoftware <- ggplot(subset(produzione_ACRPG, produzione_ACRPG$Sviluppatore == "FromSoftware")) +
  geom_line(aes(x = AnnoPubblicazione, y = Numero_Giochi, color = "Numero di Giochi"), size = 1) +
  geom_line(aes(x = AnnoPubblicazione, y = Media_VotoPlayer, color = "Media Voto Giocatori"), size = 1) +
  geom_point(aes(x = AnnoPubblicazione, y = Media_VotoPlayer), size = 1) +
  geom_line(aes(x = AnnoPubblicazione, y = Media_VotoCrit, color = "Media Voto Critica"), size = 1) +
  geom_point(aes(x = AnnoPubblicazione, y = Media_VotoCrit), size = 1) +
  labs(title = "FromSoftware",
    x = "Anno",
    y = "",
    color = "Legenda") +
  theme(axis.text.x = element_text(angle = 45, hjust = 1),legend.position = "none")

grafico_Falcom <- ggplot(subset(produzione_ACRPG, produzione_ACRPG$Sviluppatore == "Falcom")) +
  geom_line(aes(x = AnnoPubblicazione, y = Numero_Giochi, color = "Numero di Giochi"), size = 1) +
  geom_line(aes(x = AnnoPubblicazione, y = Media_VotoPlayer, color = "Media Voto Giocatori"), size = 1) +
  geom_point(aes(x = AnnoPubblicazione, y = Media_VotoPlayer), size = 1) +
  geom_line(aes(x = AnnoPubblicazione, y = Media_VotoCrit, color = "Media Voto Critica"), size = 1) +
  geom_point(aes(x = AnnoPubblicazione, y = Media_VotoCrit), size = 1) +
  labs(
    x = "Anno",
    y = "Valore",
    color = "Legenda") +
  theme(legend.title = element_blank())

grafico_BandaiNamcoGames <- ggplot(subset(produzione_ACRPG, produzione_ACRPG$Sviluppatore == "BandaiNamcoGames")) +
  geom_line(aes(x = AnnoPubblicazione, y = Numero_Giochi, color = "Numero di Giochi"), size = 1) +
  geom_line(aes(x = AnnoPubblicazione, y = Media_VotoPlayer, color = "Media Voto Giocatori"), size = 1) +
  geom_point(aes(x = AnnoPubblicazione, y = Media_VotoPlayer), size = 1) +
  geom_line(aes(x = AnnoPubblicazione, y = Media_VotoCrit, color = "Media Voto Critica"), size = 1) +
  geom_point(aes(x = AnnoPubblicazione, y = Media_VotoCrit), size = 1) +
  labs(
    x = "Anno",
    y = "Valore",
    color = "Legenda") +
  theme(legend.title = element_blank())

grafico_CDProjektRedStudio <- ggplot(subset(produzione_ACRPG, produzione_ACRPG$Sviluppatore == "CDProjektRedStudio")) +
  geom_line(aes(x = AnnoPubblicazione, y = Numero_Giochi, color = "Numero di Giochi"), size = 1) +
  geom_line(aes(x = AnnoPubblicazione, y = Media_VotoPlayer, color = "Media Voto Giocatori"), size = 1) +
  geom_point(aes(x = AnnoPubblicazione, y = Media_VotoPlayer), size = 1) +
  geom_line(aes(x = AnnoPubblicazione, y = Media_VotoCrit, color = "Media Voto Critica"), size = 1) +
  geom_point(aes(x = AnnoPubblicazione, y = Media_VotoCrit), size = 1) +
  labs(
    x = "Anno",
    y = "Valore",
    color = "Legenda") +
  theme(legend.title = element_blank())

grafico_BlizzardEntertainment <- ggplot(subset(produzione_ACRPG, produzione_ACRPG$Sviluppatore == "BlizzardEntertainment")) +
  geom_line(aes(x = AnnoPubblicazione, y = Numero_Giochi, color = "Numero di Giochi"), size = 1) +
  geom_line(aes(x = AnnoPubblicazione, y = Media_VotoPlayer, color = "Media Voto Giocatori"), size = 1) +
  geom_point(aes(x = AnnoPubblicazione, y = Media_VotoPlayer), size = 1) +
  geom_line(aes(x = AnnoPubblicazione, y = Media_VotoCrit, color = "Media Voto Critica"), size = 1) +
  geom_point(aes(x = AnnoPubblicazione, y = Media_VotoCrit), size = 1) +
  labs(title = "Blizzard Entertainment",
    x = "Anno",
    y = "Valore",
    color = "Legenda") +
  theme(axis.text.x = element_text(angle = 45, hjust = 1),legend.position = "none")


#grid.arrange(grafico_BioWare, grafico_Capcom, grafico_SquareEnix, grafico_FromSoftware, ncol = 2)
#grid.arrange(grafico_Falcom, grafico_BandaiNamcoGames, grafico_CDProjektRedStudio, grafico_BlizzardEntertainment, ncol = 2)
grid.arrange(grafico_BioWare,grafico_Capcom, grafico_BlizzardEntertainment, grafico_FromSoftware, ncol = 2)
```

## Action-Adventure
```{r echo=FALSE}

produzione_ACAD <- produzione%>%
  filter(genre_1 == "Action Adventure" | genre_2 == "Action Adventure" | genre_3 == "Action Adventure" | genre_4 == "Action Adventure")

produzione_ACAD <- produzione_ACAD %>%
  mutate(Sviluppatore = coalesce(Sviluppatore_1, Sviluppatore_2)) %>%
  select(-Sviluppatore_1, -Sviluppatore_2)

produzione_ACAD$PuntGiocatore[produzione_ACAD$PuntGiocatore == "tbd"] <- NA
produzione_ACAD$PuntGiocatore <- as.numeric(produzione_ACAD$PuntGiocatore)
produzione_ACAD$PuntGiocatore <- produzione_ACAD$PuntGiocatore * 10

count_produzione_ACAD <- produzione_ACAD %>%
  group_by(Sviluppatore, AnnoPubblicazione) %>%
  summarise(Numero_Giochi = n()) %>%
  na.omit()

critp_produzione_ACAD <- produzione_ACAD %>%
  group_by(Sviluppatore, AnnoPubblicazione) %>%
  summarise(Media_VotoPlayer = mean(PuntGiocatore, na.rm = TRUE)) %>%
  na.omit()

crit_produzione_ACAD <- produzione_ACAD %>%
  group_by(Sviluppatore, AnnoPubblicazione) %>%
  summarise(Media_VotoCrit = mean(PuntMetacritic, na.rm = TRUE)) %>%
  na.omit()

produzione_ACAD <- left_join(count_produzione_ACAD, critp_produzione_ACAD)
produzione_ACAD <- left_join(produzione_ACAD, crit_produzione_ACAD)

grafico_Ubisoft2 <- ggplot(subset(produzione_ACAD, produzione_ACAD$Sviluppatore == "Ubisoft")) +
  geom_line(aes(x = AnnoPubblicazione, y = Numero_Giochi, color = "Numero di Giochi"), size = 1) +
  geom_line(aes(x = AnnoPubblicazione, y = Media_VotoPlayer, color = "Media Voto Giocatori"), size = 1) +
  geom_point(aes(x = AnnoPubblicazione, y = Media_VotoPlayer), size = 1) +
  geom_line(aes(x = AnnoPubblicazione, y = Media_VotoCrit, color = "Media Voto Critica"), size = 1) +
  geom_point(aes(x = AnnoPubblicazione, y = Media_VotoCrit), size = 1) +
  labs(title = "Ubisoft",
    x = "",
    y = "Valore",
    color = "Legenda") +
  theme(axis.text.x = element_text(angle = 45, hjust = 1),legend.position = "none")

grafico_Capcom2 <- ggplot(subset(produzione_ACAD, produzione_ACAD$Sviluppatore == "Capcom")) +
  geom_line(aes(x = AnnoPubblicazione, y = Numero_Giochi, color = "Numero di Giochi"), size = 1) +
  geom_line(aes(x = AnnoPubblicazione, y = Media_VotoPlayer, color = "Media Voto Giocatori"), size = 1) +
  geom_point(aes(x = AnnoPubblicazione, y = Media_VotoPlayer), size = 1) +
  geom_line(aes(x = AnnoPubblicazione, y = Media_VotoCrit, color = "Media Voto Critica"), size = 1) +
  geom_point(aes(x = AnnoPubblicazione, y = Media_VotoCrit), size = 1) +
  labs(
    x = "Anno",
    y = "Valore",
    color = "Legenda") +
  theme(legend.title = element_blank())

grafico_TravellersTales <- ggplot(subset(produzione_ACAD, produzione_ACAD$Sviluppatore == "Traveller'sTales")) +
  geom_line(aes(x = AnnoPubblicazione, y = Numero_Giochi, color = "Numero di Giochi"), size = 1) +
  geom_line(aes(x = AnnoPubblicazione, y = Media_VotoPlayer, color = "Media Voto Giocatori"), size = 1) +
  geom_point(aes(x = AnnoPubblicazione, y = Media_VotoPlayer), size = 1) +
  geom_line(aes(x = AnnoPubblicazione, y = Media_VotoCrit, color = "Media Voto Critica"), size = 1) +
  geom_point(aes(x = AnnoPubblicazione, y = Media_VotoCrit), size = 1) +
  labs(
    x = "Anno",
    y = "Valore",
    color = "Legenda") +
  theme(legend.title = element_blank())

grafico_TTGames <- ggplot(subset(produzione_ACAD, produzione_ACAD$Sviluppatore == "TTGames")) +
  geom_line(aes(x = AnnoPubblicazione, y = Numero_Giochi, color = "Numero di Giochi"), size = 1) +
  geom_line(aes(x = AnnoPubblicazione, y = Media_VotoPlayer, color = "Media Voto Giocatori"), size = 1) +
  geom_point(aes(x = AnnoPubblicazione, y = Media_VotoPlayer), size = 1) +
  geom_line(aes(x = AnnoPubblicazione, y = Media_VotoCrit, color = "Media Voto Critica"), size = 1) +
  geom_point(aes(x = AnnoPubblicazione, y = Media_VotoCrit), size = 1) +
  labs(
    x = "Anno",
    y = "Valore",
    color = "Legenda") +
  theme(legend.title = element_blank())

grafico_RockstarGames <- ggplot(subset(produzione_ACAD, produzione_ACAD$Sviluppatore == "RockstarGames")) +
  geom_line(aes(x = AnnoPubblicazione, y = Numero_Giochi, color = "Numero di Giochi"), size = 1) +
  geom_line(aes(x = AnnoPubblicazione, y = Media_VotoPlayer, color = "Media Voto Giocatori"), size = 1) +
  geom_point(aes(x = AnnoPubblicazione, y = Media_VotoPlayer), size = 1) +
  geom_line(aes(x = AnnoPubblicazione, y = Media_VotoCrit, color = "Media Voto Critica"), size = 1) +
  geom_point(aes(x = AnnoPubblicazione, y = Media_VotoCrit), size = 1) +
  labs(title = "Rockstar Games",
    x = "Anno",
    y = "Valore",
    color = "Legenda") +
  theme(axis.text.x = element_text(angle = 45, hjust = 1),legend.position = "none")

grafico_ElectronicArts2 <- ggplot(subset(produzione_ACAD, produzione_ACAD$Sviluppatore == "ElectronicArts")) +
  geom_line(aes(x = AnnoPubblicazione, y = Numero_Giochi, color = "Numero di Giochi"), size = 1) +
  geom_line(aes(x = AnnoPubblicazione, y = Media_VotoPlayer, color = "Media Voto Giocatori"), size = 1) +
  geom_point(aes(x = AnnoPubblicazione, y = Media_VotoPlayer), size = 1) +
  geom_line(aes(x = AnnoPubblicazione, y = Media_VotoCrit, color = "Media Voto Critica"), size = 1) +
  geom_point(aes(x = AnnoPubblicazione, y = Media_VotoCrit), size = 1) +
  labs(title = "Electronic Arts",
    x = "",
    y = "",
    color = "Legenda") +
  theme(axis.text.x = element_text(angle = 45, hjust = 1),legend.title = element_blank(), legend.position = "top-center")

grafico_DONTNODEntertainment <- ggplot(subset(produzione_ACAD, produzione_ACAD$Sviluppatore == "DONTNODEntertainment")) +
  geom_line(aes(x = AnnoPubblicazione, y = Numero_Giochi, color = "Numero di Giochi"), size = 1) +
  geom_line(aes(x = AnnoPubblicazione, y = Media_VotoPlayer, color = "Media Voto Giocatori"), size = 1) +
  geom_point(aes(x = AnnoPubblicazione, y = Media_VotoPlayer), size = 1) +
  geom_line(aes(x = AnnoPubblicazione, y = Media_VotoCrit, color = "Media Voto Critica"), size = 1) +
  geom_point(aes(x = AnnoPubblicazione, y = Media_VotoCrit), size = 1) +
  labs(
    x = "Anno",
    y = "Valore",
    color = "Legenda") +
  theme(legend.position = "bottom", legend.box = "horizontal", plot.background = element_rect(fill = "transparent"))

legend_ADV <- ggplot(subset(produzione_ACAD, produzione_ACAD$Sviluppatore == "DONTNODEntertainment")) +
  geom_line() +
  theme(legend.position = "bottom", legend.box = "horizontal", plot.background = element_rect(fill = "transparent"))

legend_ADV <- legend_ADV + guides(color = guide_legend(title = "legenda"))

grafico_IoInteractive <- ggplot(subset(produzione_ACAD, produzione_ACAD$Sviluppatore == "IoInteractive")) +
  geom_line(aes(x = AnnoPubblicazione, y = Numero_Giochi, color = "Numero di Giochi"), size = 1) +
  geom_line(aes(x = AnnoPubblicazione, y = Media_VotoPlayer, color = "Media Voto Giocatori"), size = 1) +
  geom_point(aes(x = AnnoPubblicazione, y = Media_VotoPlayer), size = 1) +
  geom_line(aes(x = AnnoPubblicazione, y = Media_VotoCrit, color = "Media Voto Critica"), size = 1) +
  geom_point(aes(x = AnnoPubblicazione, y = Media_VotoCrit), size = 1) +
  labs(title = "IOInteractive",
    x = "Anno",
    y = "",
    color = "Legenda") +
  theme(axis.text.x = element_text(angle = 45, hjust = 1),legend.position = "none")



#grid.arrange(grafico_Ubisoft2, grafico_Capcom2, grafico_TravellersTales, grafico_TTGames, ncol = 2)
#grid.arrange(grafico_RockstarGames, grafico_ElectronicArts, grafico_DONTNODEntertainment, grafico_IoInteractive, ncol = 2)
grid.arrange(grafico_Ubisoft2, grafico_ElectronicArts2, grafico_RockstarGames, grafico_IoInteractive, ncol = 2)
```

# Analisi delle piattaforme

## Genere Action
Quale è la piattaforma su cui si gioca di più?


```{r echo=FALSE}

dati_cumulativi_ACT <- VGList %>%
  filter(genre_1 == "Action" | genre_2 == "Action" | genre_3 == "Action" | genre_4 == "Action") %>%
  group_by(AnnoPubblicazione, Piattaforma) %>%
  summarize(QuantitaAnnuale = n()) %>%
  arrange(AnnoPubblicazione, Piattaforma)

dati_cumulativi_ACT <- dati_cumulativi_ACT %>% arrange(AnnoPubblicazione, Piattaforma)

# Calcola le quantità cumulative
dati_cumulativi_ACT <- dati_cumulativi_ACT %>% group_by(Piattaforma) %>%
  mutate(QuantitaCumulata = cumsum(QuantitaAnnuale))

dati_cumulativi_ACT <- dati_cumulativi_ACT %>%
  filter(Piattaforma %in% c("PC", "DS", "3DS", "GameBoyAdvance", "PlayStation", "PlayStation2", "PlayStation3", "PlayStation4","Switch", "Wii",
                            "WiiU", "Xbox", "Xbox360", "XboxOne"))

gr_piattaforme_ACT <- ggplot(dati_cumulativi_ACT, aes(x = AnnoPubblicazione, y = QuantitaCumulata, group = Piattaforma, color = Piattaforma)) +
  geom_line() +
  scale_color_manual(values = c("PC" = "black", 
                                "DS" = "red", "3DS" = "orange", "GameBoyAdvance" = "orange3", "Switch" = "#FFCC00", "Wii" = "yellow2", "WiiU" = "yellow3", 
                                "PlayStation" = "steelblue", "PlayStation2" = "darkblue", "PlayStation3" = "darkgrey", "PlayStation4" = "blue",
                                "Xbox" = "#009933", "Xbox360" = "#99FF00", "XboxOne" = "green")) +
  labs(x = "Anno di Pubblicazione", y = "Quantità Cumulativa", color = "Piattaforma") +
  theme_minimal()

  
print(gr_piattaforme_ACT)
```

Genere action più portato per la PlyStation, si nota un calo dal passaggio da Xbox360 a XboxOne.


 
## Action RPG
```{r echo=FALSE}

dati_cumulativi_ACRPG <- VGList %>%
  filter(genre_1 == "Action RPG" | genre_2 == "Action RPG" | genre_3 == "Action RPG" | genre_4 == "Action RPG") %>%
  group_by(AnnoPubblicazione, Piattaforma) %>%
  summarize(QuantitaAnnuale = n()) %>%
  arrange(AnnoPubblicazione, Piattaforma)

dati_cumulativi_ACRPG <- dati_cumulativi_ACRPG %>%
  filter(AnnoPubblicazione <= 2020)

dati_cumulativi_ACRPG <- dati_cumulativi_ACRPG %>% arrange(AnnoPubblicazione, Piattaforma)

# Calcola le quantità cumulative
dati_cumulativi_ACRPG <- dati_cumulativi_ACRPG %>% group_by(Piattaforma) %>%
  mutate(QuantitaCumulata = cumsum(QuantitaAnnuale))

dati_cumulativi_ACRPG <- dati_cumulativi_ACRPG %>%
  filter(Piattaforma %in% c("PC", "DS", "3DS", "GameBoyAdvance", "PlayStation", "PlayStation2", "PlayStation3", "PlayStation4", "Switch", "Wii",
                            "WiiU", "Xbox", "Xbox360", "XboxOne"))

gr_piattaforme_ACRPG <- ggplot(dati_cumulativi_ACRPG, aes(x = AnnoPubblicazione, y = QuantitaCumulata, group = Piattaforma, color = Piattaforma)) +
  geom_line() +
  scale_color_manual(values = c("PC" = "black", 
                                "DS" = "red", "3DS" = "orange", "GameBoyAdvance" = "orange3", "Switch" = "#FFCC00", "Wii" = "yellow2", "WiiU" = "yellow3", 
                                "PlayStation" = "steelblue", "PlayStation2" = "darkblue", "PlayStation3" = "darkgrey", "PlayStation4" = "blue",
                                "Xbox" = "#009933", "Xbox360" = "#99FF00", "XboxOne" = "green")) +
  labs(x = "Anno di Pubblicazione", y = "Quantità Cumulativa", color = "Piattaforma") +
  theme_minimal()

  
print(gr_piattaforme_ACRPG)
```

La PlayStation3 segue la Xbox360 da vicino, ma col cambio di generazione a PlayStation4 - XboxOne la Microsoft non regge il confronto.


## Action Adventure
```{r echo=FALSE}

dati_cumulativi_ACADV <- VGList %>%
  filter(genre_1 == "Action Adventure" | genre_2 == "Action Adventure" | genre_3 == "Action Adventure" | genre_4 == "Action Adventure") %>%
  group_by(AnnoPubblicazione, Piattaforma) %>%
  summarize(QuantitaAnnuale = n()) %>%
  arrange(AnnoPubblicazione, Piattaforma)

dati_cumulativi_ACADV <- dati_cumulativi_ACADV %>%
  filter(AnnoPubblicazione <= 2020)

dati_cumulativi_ACADV <- dati_cumulativi_ACADV %>% arrange(AnnoPubblicazione, Piattaforma)

# Calcola le quantità cumulative
dati_cumulativi_ACADV <- dati_cumulativi_ACADV %>% group_by(Piattaforma) %>%
  mutate(QuantitaCumulata = cumsum(QuantitaAnnuale))

dati_cumulativi_ACADV <- dati_cumulativi_ACADV %>%
  filter(Piattaforma %in% c("PC", "DS", "3DS", "GameBoyAdvance", "PlayStation", "PlayStation2", "PlayStation3", "PlayStation4", "Switch", "Wii",
                            "WiiU", "Xbox", "Xbox360", "XboxOne"))

gr_piattaforme_ACADV <- ggplot(dati_cumulativi_ACADV, aes(x = AnnoPubblicazione, y = QuantitaCumulata, group = Piattaforma, color = Piattaforma)) +
  geom_line() +
  scale_color_manual(values = c("PC" = "black", 
                                "DS" = "red", "3DS" = "orange", "GameBoyAdvance" = "orange3", "Switch" = "#FFCC00", "Wii" = "yellow2", "WiiU" = "yellow3", 
                                "PlayStation" = "steelblue", "PlayStation2" = "darkblue", "PlayStation3" = "darkgrey", "PlayStation4" = "blue",
                                "Xbox" = "#009933", "Xbox360" = "#99FF00", "XboxOne" = "green")) +
  labs(x = "Anno di Pubblicazione", y = "Quantità Cumulativa", color = "Piattaforma") +
  theme_minimal()

  
print(gr_piattaforme_ACADV)
```

Come per gli Action Adventure, la generazione Play3 - Xbox360 vanno di pari passo, ma stavolta la XboxOne regge meglio il confronto con la PlayStation4


# Conclusioni

##
>- La Ubisoft domina la produzione in 2 generi su 3, EA e Capcom comunque presenti in più generi. Il genere Action-RPG ha un numero di titoli inferiore agli altri due generi.

>- Si nota come generalmente la critica sia più propensa a valutazioni più alte rispetto a quelle dei giocatori; questo però non sempre vale e come nel caso della Capcom per il genere Action-RPG.

>- Si può notare come il proseguimento con nuovi titoli di serie storiche di successo non sempre significa che i nuovi titoli siano apprezzati. Stessa storia vale per la maggior parte dei DLC rilasciati.

>- L'interesse per i generi Action è aumentato nel tempo come in generale l'interesse per il mondo videoludico. Si osserva anche l'ormai storica rivalità tra Microsoft e Sony che col passare del tempo sta volgendo a favore di quest'ultima. Interessante è anche il fatto che col passare del tempo si è cercato di aumentare il numero di giochi piattaforma.


## FINE